臺灣高等法院臺中分院刑事判決　　　　100年度上訴字第260號
上　訴　人　臺灣臺中地方法院檢察署檢察官
被　　　告　何品震原名何旭楠.
上列上訴人因被告毀棄損壞等案件，不服臺灣臺中地方法院99年
度訴字第2340號中華民國99年12月10日第一審判決（起訴案號：
臺灣臺中地方法院檢察署99年度偵字第15351號），提起上訴，
本院判決如下：
    主  文
原判決撤銷。
何品震意圖為自己不法之所有，侵占離本人所持有之物，處罰金
新臺幣肆仟元，如易服勞役，以新臺幣壹仟元折算壹日；又毀壞
他人建築物，處有期徒刑陸月，如易科罰金，以新臺幣壹仟元折
算壹日。緩刑參年。
    事  實
一、何品震明知坐落臺中市北屯區東山里濁水巷26號之鐵皮屋（
    原為「匯智國際休閒育樂有限公司」所有之「匯智龍城俱樂
    部」員工宿舍，現由「匯智事業機構債權人自救會」負責管
    理），係屬他人所有之建築物，該建築物已荒廢多時，現無
    人使用。何品震前曾聽聞不詳人士談及前揭建築物大門之鑰
    匙置放在臺中市○○路清水橋某處，其於民國99年6月20日
    某時，在臺中市○○路清水橋上拾獲前揭建築物大門之鎖鍊
    鑰匙2支，竟意圖為自己不法之所有，將該2支鑰匙侵占據為
    己有後，再持該2支鑰匙前往該建築物大門測試，發現該鑰
    匙確實得以開啟該處大門之鐵鍊鎖頭後，又另行基於意圖為
    自己不法之所有及毀壞他人建築物之犯意，以新臺幣（下同
    ）3萬5000元之代價，委由不知情之陳秋雄負責鐵皮屋拆除
    事宜，再由陳秋雄以日薪1萬2000元之代價，僱請不知情之
    陳家億，於99年6月27日上午8時30分許，駕駛挖土機1輛，
    一起前往該處將上述鐵皮屋拆除而毀壞他人所有之建築物，
    且將所拆下之鐵材集中整理而竊取得手。嗣於同日下午1時
    30分許，臺中市警察局第五分局東山派出所員警吳東沛等人
    巡邏經過該處時，發現上開久已未使用之鐵皮屋竟已遭人夷
    為平地，查覺有異，而予以盤查，並向東山里里長求證，確
    認在場拆卸鐵皮屋之人並非有權管領之人，故合理懷疑何品
    震及駕駛挖土機等人為犯罪嫌疑人，並進一步將其等帶回警
    察局製作筆錄，何品震見其犯行無從隱瞞，始向警員自白上
    開犯罪事實。
    理  由
壹、證據能力方面
    按被告以外之人於審判外之陳述，雖不符刑事訴訟法第159
    條之1至第159條之4之規定，然經當事人於審判程序同意作
    為證據，法院審酌該言詞陳述作成時之情況，認為適當者，
    亦得為證據；當事人、代理人或辯護人於法院調查證據時，
    知有刑事訴訟法第159條第1項不得為證據之情形，而未於言
    詞辯論終結前聲明異議者，視為有前項之同意，刑事訴訟法
    第159條之5定有明文。核其立法意旨，在於傳聞證據未經當
    事人之反對詰問予以核實，原則上先予排除。惟若當事人已
    放棄反對詰問權，於審判程序中表明同意該等傳聞證據可作
    為證據；或於言詞辯論終結前未聲明異議，基於尊重當事人
    對傳聞證據之處分權，暨證據資料愈豐富，愈有助於真實發
    見之理念，且強化言詞辯論主義，使訴訟程序得以順暢進行
    ，上開傳聞證據亦均具有證據能力。經查：本案採為判決基
    礎之被告以外之人於審判外之言詞或書面陳述，固屬傳聞證
    據，惟公訴人、被告及其辯護人均不爭執其證據能力，即同
    意有證據能力，本院審酌上開陳述或文書作成時之情況，並
    無違法取證之瑕疵，認以之作為證據為適當，揆諸上開規定
    ，自有證據能力。
貳、實體方面
一、訊據被告何品震對於上開犯罪事實坦承不諱，核與證人即被
    害人「匯智事業機構債權人自救會」代表人蔡凌凱於警詢、
    原審審理時證述之情節相符，復據證人陳秋雄、陳家億於警
    詢時證述屬實，並有查獲現場照片8張、臺中市察局第五分
    局證物代保管單1份、授權書1份附於警卷可參。而被告侵占
    離本人持有之鑰匙及竊取上開建築物之鐵材，其顯有為自己
    不法所有之意圖。被告之自白核與事實相符，事證明確，其
    犯行洵堪認定。
二、核被告所為，就其侵占前開建築物大門鎖鍊鑰匙2支所為，
    係犯刑法第337條之侵占離他人所持有之物罪（起訴書雖漏
    未引用法條，然起訴書犯罪事實欄已就此部分犯行載明，法
    院自應併予審究）；就毀壞前揭建築物而竊取該建築物之鐵
    材所為，係犯刑法第320條第1項之竊盜罪、同法第353條第1
    項之毀壞他人建築物罪。被告利用不知情之陳秋雄、陳家億
    等人拆毀前揭建築物以竊取其鐵材，為間接正犯。被告為竊
    取該建築物之鐵材而僱請他人毀損該建築物，係以一毀壞之
    行為而觸犯竊盜罪與毀壞他人建築物罪2罪名，為想像競合
    犯，應依刑法第55條之規定從一重之毀壞他人建築物論斷。
    被告所犯上開侵占離他人所持有之物、毀壞他人建築物之犯
    行，犯意各別，行為互殊，應予分論併罰。另按刑法第62條
    所定自首減刑，係以對於未發覺之犯罪，在有偵查犯罪職權
    之公務員知悉犯罪事實及犯人之前，向職司犯罪偵查之公務
    員坦承犯行，並接受法院之裁判而言。苟職司犯罪偵查之公
    務員已知悉犯罪事實及犯罪嫌疑人後，犯罪嫌疑人始向之坦
    承犯行者，為自白，而非自首。而所謂發覺，不以有偵查犯
    罪之機關或人員確知其人犯罪無誤為必要，僅須有確切之根
    據得為合理之可疑者，即對其發生嫌疑時，亦屬發覺（最高
    法院97年度台上字第5969號、94年度台上字第431號、91年
    度台上字第3570號判決意旨參照）。證人即本案查獲警員吳
    東沛業於原審審理時證稱：當天伊是執行巡邏勤務，因為案
    發地點已經很久沒有營業了，山上的竊案比較多，所以會特
    別注意。當天看到案發現場的鐵鍊被打開，而且原本放置在
    門口的貨櫃屋有被移動的情形，所以伊等就把巡邏車開進去
    裡面查看，巡邏車行進到一半時，看到有貨車要出來，伊等
    就問貨車他們在做什麼，他們說在拆鐵皮屋，伊等問貨車司
    機是誰叫他們來拆的，貨車司機只是說有人叫他們來拆，後
    來伊就聯絡東山里的里長過來，求證到底是不是有權使用的
    人來拆的，東山里長來到現場說，該建築物有人委任他代為
    管理，他打電話給蔡凌凱，蔡凌凱說他們沒有叫人來拆鐵皮
    屋，伊就聯絡派出所其他的同仁一起開車過來上山查看。到
    現場時，鐵皮屋已經夷為平地了，警方在現場時，有問是誰
    叫人來拆的，當時被告也有在現場，但他沒有馬上就承認是
    他找人來拆房子，後來警方把所有在場的人全部都帶回派出
    所後，被告才說是他找人來拆的。當時還在現場的時候，都
    沒有人承認，也沒有人指認是被告找他們過來拆房子的，一
    直到派出所的時候，被告自己就說是他找人來拆房子的。被
    告承認說是他自己找人來拆房子的時候，也有承認他沒有經
    過授權等語明確，則證人吳東沛於發覺被告等人在案發地點
    拆卸鐵皮屋後，先向東山里的里長求證是否為有權使用之人
    拆卸鐵皮屋，經求證後，證實在現場拆卸鐵皮屋之人並非有
    權管領使用之人，則斯時警員吳東沛對於被告等人涉有毀壞
    他人建築物及竊盜之犯罪事實已經發覺，且被告及其雇用之
    挖土機駕駛等人均在現場拆卸鐵皮屋，警員吳東沛依據現場
    之情狀，乃合理懷疑被告及挖土機駕駛等人均為犯罪嫌疑人
    ，因被告及其他在場之人當場均無人承認犯行，警員吳東沛
    乃本於其合理之懷疑，將被告及其他在場之人全部帶回派出
    所欲製作筆錄，此時被告見已無從推諉，迫於無奈，只得承
    認犯行，參酌前揭最高法院判決意旨，被告於派出所內坦承
    其毀壞他人建築物及竊盜犯行，充其量僅為自白，而非自首
    ，自無刑法第62條前段自首減輕其刑之適用。另關於被告侵
    占遺失物之犯行，業據證人吳東沛於原審審理時證稱：當天
    係看到案發現場的鐵鍊被打開，而且原本放置在門口的貨櫃
    屋有被移動的情形，始開巡邏車入內查看等情，已如前述。
    故警員吳東沛將被告等人帶回派出所製作筆錄時，負責詢問
    之警員基於合理之懷疑，分別詢問被告「被害人蔡凌凱稱入
    口處有用20呎空貨櫃擋住，門口有用鐵鍊上鎖，係何人將鏈
    條鎖頭打開，並將擋住入口之貨櫃移開」、「你開鎖的那2
    支鑰匙來源為何」等問題，被告分別答以「我是用鑰匙打開
    鎖頭」、「我在台中市○○路清水橋上撿到（鑰匙）的」等
    語，則就被告所涉侵占遺失物之部分，亦係警員發覺現場鐵
    皮屋鎖頭被打開，基於合理之懷疑，質疑被告鑰匙來源後，
    被告見其犯行已無從隱瞞，始向警員坦承犯行，依前開最高
    法院判決意旨，亦非刑法第62條前段所稱之自首，自亦無適
    用該條減刑之餘地，併此敘明。
三、原審認被告罪證明確，因予論罪科刑，固非無見。惟查：(一)
    、被告所涉毀損他人建築物、竊盜及侵占離本人所持有物罪
    ，係在警員有確切之根據而對其發生合理之可疑時，始向警
    員自白犯行，並非自首，已如前述，惟原判決認定被告就上
    開犯行均係自首，而依刑法第62條前段之規定減輕其刑，尚
    有違誤。(二)、原判決主文欄係對被告諭知緩刑3年，然理由
    欄卻記載宣告緩刑2年（原判決第4頁），其主文與理由矛盾
    ，亦有未合。是檢察官上訴意旨指摘原判決認定被告符合自
    首要件，而依刑法第62條前段規定予以減輕其刑為不當，為
    有理由，自應由本院將原判決撤銷改判。爰審酌被告犯罪之
    動機、目的、手段、其品行及智識程度、不思循正當途徑獲
    取所需，任意攫取他人財物，輕忽他人財產法益、尚未與被
    害人達成和解，及其犯後坦承犯行，態度尚佳等一切情狀，
    分別量處如主文第2項所示之刑，並分別就罰金刑、有期徒
    刑，諭知易服勞役、易科罰金之折算標準。末查被告雖曾於
    84年間因違反水利法案件，經臺灣臺中地方法院判處有期徒
    刑6月確定，於84年7月15日易科罰金執行完畢，然其於前揭
    案件執行完畢後，5年以內未曾因故意犯罪受有期徒刑以上
    刑之宣告，有臺灣高等法院被告前案紀錄表在卷可參，被告
    雖尚未能與被害人「匯智事業機構債權人自救會」達成民事
    和解，然被害人之代表人蔡凌凱業於原審審理時陳稱：將就
    民事部分另行提起民事訴訟解決，就本件刑事部分，如被告
    改過自新，同意法院給予被告緩刑之機會等語（見原審99年
    11月5日審理筆錄），則本院審酌被害人代表人表示願給予
    被告自新之機會，就損害賠償部分另以民事訴訟解決，而被
    告於犯罪後自白犯行，其經此偵審程序教訓，當能知所警惕
    ，信無再犯之虞，本院認被告所受宣告之刑，以暫不執行為
    適當，爰依刑法第74條第1項第2款規定，併予宣告緩刑3年
    ，以啟自新。
據上論斷，應依刑事訴訟法第369條第1項前段、第364條、第299
條第1項前段，刑法第353條第1項、第320條第1項、第337條、第
55條、第41條第1項前段、第42條第3項、第74條第1項第2款，判
決如主文。
本案經檢察官王清杰到庭執行職務。
中    華    民    國   100    年    4     月    28    日
            刑事第八庭  審判長法  官  羅  得  村
                              法  官  李  雅  俐
                              法  官  簡  源  希
以上正本證明與原本無異。
侵占離本人持有物罪部分不得上訴；毀壞建築物部分得上訴（竊
盜罪為有關係部分，視為亦已上訴）。
如不服本判決應於收受送達後十日內向本院提出上訴書狀，其未
敘述上訴之理由者，並得於提起上訴後十日內向本院補提理由書
（均須按他造當事人之人數附繕本）「切勿逕送上級法院」。
                              書記官  李  宜  珊
中    華    民    國   100    年    4     月    28    日
附錄論罪科刑法條：
刑法第353條第1項
毀壞他人建築物、礦坑、船艦或致令不堪用者，處6月以上5年以
下有期徒刑。
刑法第320條第1項
意圖為自己或第三人不法之所有，而竊取他人之動產者，為竊盜
罪，處5年以下有期徒刑、拘役或5百元以下罰金。
刑法第337條
意圖為自己或第三人不法之所有，而侵占遺失物、漂流物或其他
離本人所持有之物者，處5百元以下罰金。